臺灣高等法院臺南分院刑事判決　　　　　九十一年度上易字第七五四號　Ａ
　　　上　訴　人
　　　即　被　告　甲　○　○
　　　選任辯護人　許　永　明
右上訴人因竊盜案件，不服臺灣嘉義地方法院九十年度易字第九二九號中華民國九十
一年五月二十七日第一審判決（起訴案號：臺灣嘉義地方法院檢察署九十年度偵字第
六四三五號），提起上訴，本院判決如左：
      主      文
原判決撤銷。
甲○○竊盜，處有期徒刑陸月，如易科罰金以參佰元折算壹日。
      事      實
一、甲○○於民國八十二年間，因竊盜案件，經臺灣嘉義地方法院（以下簡稱嘉義地
    院）判處有期徒刑四月，緩刑二年；於八十四年間復因竊盜案件，經嘉義地院判
    處有期徒刑伍月，經以罹患精神病為由上訴，本院以被告患有重鬱症，為精神耗
    弱之人為由撤銷原判，改判罰金五千元確定；又於八十五年間，因竊盜而脫免逮
    捕而施強暴於他人之準強盜案件，經嘉義地院因認其為精神耗弱之人，判處有期
    徒刑二年，緩刑三年，仍不知悔改，又基於意圖為自己不法之所有，於九十年十
    月四日十三時五十分許，至嘉義市○區○○路二段四六一號家樂福大賣場內，以
    將物品夾藏於其所購買之二組綿被之方式，竊取家樂福股份有限公司嘉義分公司
    （以下簡稱家樂福公司）所有之領帶五條、三菱中性筆一包（半打裝）剪刀壹支
    、雙人床組一組，共計價值新臺幣（下同）二千零四十九元，得手後於結帳櫃臺
    外為家樂福大賣場內之安全組人員發覺而報警查獲。
二、案經嘉義市警察局第一分局報請臺灣嘉義地方法院檢察署檢察官偵查起訴。
      理      由
一、右揭事實，業據上訴人即被告甲○○坦承不諱，核與證人即家樂福大賣場之安全
    組長乙○○於警訊時證稱：「我公司於九十年十月四日下午十三時五十分遭竊。
    於嘉義市○區○○路二段四六一號家樂福內遭竊領帶四條價值新臺幣九百九十六
    元，另領帶一條二百四十九元，三菱中性筆一百六十二元、剪刀一支三十三元，
    雙人床包一組五百五十九元，價值總共新臺幣二千零四十九元‧‧‧甲○○進入
    家樂福購物後於付帳櫃臺外被查到李嫌將領帶、筆、剪刀及床包等物品於棉被夾
    帶出來被查獲才報警當場被查獲。」，於原審調查時證稱：「有人看到他將東西
    藏放在棉被裡，所以就特別注意他，他出來沒有結帳，所以就出口處攔他，那些
    東西是屬於家樂福股份有限公司所有‧‧‧」等語相符，且有扣押物品目錄表、
    被害報告單、保管書一紙附卷可參，足佐被告前開自白與事實相符，綜上所述，
    本案事證明確，被告犯行應堪認定。
二、核被告甲○○所為，係犯刑法第三百二十條第一項之竊盜罪。被告於原審首次調
    查時，即行提出其於八十四年間精神鑑定之報告，以圖減輕刑責，惟經原審囑託
    行政院衛生署嘉義醫院對被告為精神鑑定認：「‧‧‧疾病史方面，目前所知李
    員的就診資料如下‧‧‧李員於八十四年八月一日犯下竊盜案後第一次前來本院
    精神科就診，至八十四年九月十八日止共來求診五次，主要目的為要求診斷書，
    當時診斷之病症為『疑似竊盜癖（竊盜衝動控制障礙徵候群）』；之後李員於八
    十四年九月十二日因失眠而至高雄市立凱旋醫院就診，至八十四年十二月三十日
    為止，共住院二次，包括一次精神鑑定之住院，當時診斷之病症為『重鬱症及衝
    動控制障礙』並判定其竊盜時處於精神耗弱之狀態；之後李員又於八十五年七月
    十五日第一次至臺大醫院就診，至八十八年八月十六日止，平均一至二個月到臺
    大醫院就診一次，醫師給的診斷為『竊盜行為』，並給予心理諮詢；八十八年五
    月四日李員又再度前來本院就診，並要求做殘障鑑定，但因當時精神狀態未達殘
    障程度而被醫師拒絕。之後直到九十年十二月二十八日李員才又因本案而來本院
    就診，當天其精神狀況正常，並無幻聽、妄想等精神病症，亦無憂鬱等明顯之情
    緒變化。綜觀上述，李員智能正常，過去雖曾多次至精神科就診，但皆為犯案而
    遭遇法律問題時才前往就診，主要目的皆為拿取診斷證明書，其平日並無顯著或
    持續之精神問題，且並非受其精神病症之影響而犯案，故其犯案時應未達精神耗
    弱或心神喪失之程度。」，此有該院中華民國九十一年四月二十九日（九一）嘉
    醫歷字第二００二號函及其所附之鑑定報告一紙附卷可參，綜上所述，被告犯案
    時之精神正常，不符減刑之要件。
三、原審予以論罪科刑，固非無見，惟查，被告於原審判決後已與被害人家樂福公司
    達成和解並賠償其損失二千零四十九元，有和解書影本一份附於本院卷可參，原
    審未及審酌此一犯後態度及檢察官於本院求刑六月以下有期徒刑等情即有未洽，
    被告上訴指原審量刑過重為有理由，自應予撤銷改判，爰審酌被告有多次竊盜前
    科、品行、素行不良、其竊得物品價值不高，犯罪後雖坦承犯行，且已與被害人
    和解並賠償其損失等一切情狀，量處如主文第二項所示之刑，併諭知易科罰金之
    折算標準以資懲儆。
據上論結，應依刑事訴訟法第三百六十九條第一項前段、第三百六十四條、第二百九
十九條第一項前段，刑法第三百二十條第一項、第四十一條第一項，罰金罰鍰提高標
準條例第一條前段、第二條，判決如主文。
本案經檢察官蘇南桓到庭執行職務。
中    華    民    國      九十一      年      八      月        八      日
                                  臺灣高等法院臺南分院刑事第二庭
                                      審判長法官  蘇    重    信
                                            法官  林    永    茂
                                            法官  陳    清    溪
右正本證明與原本無異。
不得上訴。
                                      法院書記官  李    珍    鳳
中    華    民    國      九十一      年      八      月      九        日
附錄：本判決論罪科刑條文
刑法第三百二十條第一項
意圖為自己或第三人不法之所有，而竊取他人之動產者，為竊盜罪，處五年以下有期
徒刑、拘役或五百元以下罰金。
